臺灣宜蘭地方法院刑事判決
111年度原易字第17號
公  訴  人  臺灣宜蘭地方檢察署檢察官
被      告  許政雄


指定辯護人  本院公設辯護人周奇杉
上列被告因竊盜案件，經檢察官提起公訴（111年度偵字第3470
號），本院判決如下：    
    主  文
許政雄無罪。　
    理  由
一、公訴意旨略以：被告許政雄意圖為自己不法之所有，於民國
    111年2月21日12時43分許，駕駛車牌號碼0000-00號自用小
    貨車，前往告訴人陳明德所有位於宜蘭縣○○鄉○○路00號旁之
    土地內，徒手竊取山豬陷阱1組，得手後以上開車輛載離。
    經警據報後，調閱監視錄影畫面，循線查獲上情。因認被告
    所為，係犯刑法第320條第1項竊盜罪嫌等語。
二、按犯罪事實應依證據認定之，無證據不得認定犯罪事實；再
    不能證明被告犯罪者，即應諭知無罪之判決，刑事訴訟法第
    154條第2項、第301條第1項分別定有明文。次按事實之認定
    應憑證據，如未能發現相當證據，或證據不足以證明，自不
    能以推測或擬制之方法為裁判之基礎；又認定不利被告之事
    實，須依積極證據，苟積極證據不足為不利被告事實之認定
    時，即應為有利被告之認定（最高法院40年度台上字第86號
    、30年度上字第816號判決要旨參照）。又按認定犯罪事實
    所憑之證據，雖不以直接證據為限，間接證據亦包括在內；
    然而無論直接或間接證據，其為訴訟上之證明，須於通常一
    般之人均不致有所懷疑，而得確信其為真實之程度者，始得
    據為有罪之認定，倘其證明尚未達到此一程度，而有合理之
    懷疑存在時，事實審法院復已就其心證上理由予以闡述，敘
    明其如何無從為有罪之確信，因而為無罪之判決，尚不得任
    意指為違法。（最高法院76年度台上字第4986號判決要旨參
    照）。再按檢察官就被告犯罪事實，應負舉證責任，並指出
    證明之方法，刑事訴訟法第161條第1項定有明文。因此，檢
    察官對於起訴之犯罪事實，應負提出證據及說服之實質舉證
    責任。倘其所提出之證據，不足為被告有罪之積極證明，或
    其指出證明之方法，無從說服法院以形成被告有罪之心證，
    基於無罪推定之原則，自應為被告無罪判決之諭知（最高法
    院92年度台上字第128號判決要旨參照）。是以，被告否認
    犯罪事實所持之辯解，縱屬不能成立，非有積極證據足以證
    明其犯罪行為，仍不能遽為有罪之認定；如未能發現相當證
    據，或證據不足以證明，自不能以推測或擬制之方法，以為
    裁判基礎；認定犯罪事實所憑之證據，無論為直接證據或間
    接證據，其為訴訟上之證明，須於通常一般之人均不致於有
    所懷疑，而得確信其為真實之程度者，始得據之為有罪之認
    定，合先敘明。
三、公訴意旨認被告許政雄涉犯上開罪嫌，無非係以被告之供述
    、告訴人陳明德之證述、現場及附近監視器錄影畫面、蒐證
    照片、扣案之山豬陷阱1組暨照片為其主要論據。訊據被告
    堅詞否認有何竊盜犯行，辯稱：我是去拿我之前放的山豬陷
    阱，我不知道告訴人也有放山豬陷阱在那邊等語。辯護人則
    為其辯護稱：被告所拿取者為其自己的山豬陷阱，原住民放
    置山豬為避免他人發現，不會特意開路，所以告訴人沒有發
    現被告的陷阱，且被告於開庭時已明確陳述其放置山豬陷阱
    的路線，被告所述並非虛妄，檢察官所舉證據不足以證明被
    告所拿的山豬陷阱為告訴人所有，請為無罪諭知等語。
四、經查：
(一)被告有於上開時間駕駛車牌號碼0000-00號自用小貨車前往
    告訴人陳明德所有，位於宜蘭縣○○鄉○○路00號旁之土地，拿
    取山豬陷阱1組後，將之放置於上開自用小貨車後車斗，即
    駕車離去等情，為被告所不爭執，並有監視器錄影畫面截圖
    、自用小貨車照片、車輛詳細資料報表等在卷可參（見偵卷
    第35頁至第37頁），此部分事實固堪認定。惟上開監視器錄
    影畫面截圖，僅能顯示被告駕駛上開自用小貨車前往上開地
    點前，上開自用小貨車後車斗並無擺放物品，駛離時上開自
    用小貨車後車斗多出一物品，並未拍攝到被告有拿取告訴人
    所有之山豬陷阱之過程，則被告是否有竊取告訴人所有之山
    豬陷阱，即非無疑。
(二)證人即告訴人陳明德於111年2月23日警詢時固證稱：我早上
    9點多下山前看到山豬陷阱還在，同日下午4時10分許回去就
    發現該陷阱不見了，回去調從我下山到下午4時10分許的監
    視器錄影畫面，發現只有一台車牌號碼0000-00號藍色自用
    小貨車進入，因為我看監視器錄影畫面對方小貨車進來的時
    候，車上是空的，但是要離開的時候，車上就有一組山豬陷
    阱（跟我失竊的山豬陷阱一樣），所以我確定是駕駛車牌號
    碼0000-00號藍色自用小貨車的人拿走的等語（見偵卷第17
    頁至第18頁、第20頁至第21頁），然依卷附監視器錄影畫面
    截圖，因受限於監視器距離較遠及畫面解析度，上開自用小
    貨車後車斗上之物品型樣模糊，由畫面客觀上並無從確定上
    開自用小貨車後車斗之物品與告訴人遭竊之山豬陷阱型樣相
    同。證人陳明德於偵查中固又證稱：山豬陷阱有2個，相距1
    0公尺，被告拿走的是靠近路旁的，被告作案時間只有3分鐘
    ，他是鎖定拿的，他之前就知道那邊有陷阱等語（見偵卷第
    54頁背面至第55頁），然就被告前已知該處有告訴人放置之
    山豬陷阱乙情，告訴人未提出相關事證佐實其說，未免流於
    臆測，且為被告所否認（見本院卷第61頁），已難遽信。甚
    且本於經驗法則，本案案發地點並非一般人通行所必經之路
    ，若被告先前已知告訴人有於該處放置山豬陷阱，其大可於
    知悉時即竊取之，何須另外找時間前往行竊，且若被告確實
    有竊盜之意思，其可以一次竊取2個山豬陷阱，何須特地駕
    車前往該處，卻僅竊取山豬陷阱1組即離去。況被告駕駛上
    開自用小客車駛入案發地點至駛出時間僅約3分鐘，有監視
    器錄影畫面截圖在卷可參（見偵卷第35頁至第36頁），而告
    訴人所稱被告前已知悉該處有告訴人所有之山豬陷阱等情，
    尚不可採，已如前述，且若被告所拿取者確為告訴人所有之
    山豬陷阱1組，被告理當需要一段時間尋找並將之拆卸，短
    短3分鐘可否完成全部行為亦屬有疑。
(三)又依告訴人所述其失竊之山豬陷阱1組係以塑膠踏板配合彈
    簧，陷阱頭有白鐵線，價值約新臺幣650元等語（見偵卷第1
    7頁至第18頁、第54頁背面至第55頁），其變賣價值不高，
    被告是否需要特別開車前往僅為竊取山豬陷阱1組，誠屬有
    疑。且證人即告訴人陳明德於偵查中證稱：陷阱會另外加一
    根棍子叫拖鈎，陷阱被拿走但是棍子還留在現場等語（見偵
    卷第55頁），若被告確實有竊取告訴人之山豬陷阱1組，又
    何以會將棍子留在現場。
(四)再者，經警提示扣案之山豬陷阱1組供告訴人確認，告訴人
    明確證稱與其遭竊之山豬陷阱款式並不相同等語（見偵卷第
    22頁至第23頁），是本案並未扣得告訴人所述遭竊之山豬陷
    阱1組，且監視器錄影畫面中之物品是否即為告訴人所有之
    山豬陷阱1組，尚乏其他證據補強。
(五)而被告於本院審理時陳稱：我當天是要去告訴人的土地拿先
    前放的山豬陷阱回來，之前我是走路從水溝旁邊進去放置山
    豬陷阱，我放好山豬陷阱走出來才經過一個工寮，後面才連
    接著後來我開貨車進去的道路。放置山豬陷阱時，我走的路
    是山路，不是我後來開車上去的路線。山豬陷阱我當時是放
    在山上的路水溝旁邊，那個路線是人走的路，車子沒有辦法
    進去。當初放置山豬陷阱的時候，我是從山的另外一頭走進
    去的等語（見本院卷第59頁至第62頁），參酌卷附GOOGLE　
    MAP空照圖截圖畫面，及被告當庭以紅筆繪製之路線所示（
    見本院卷第65頁至第67頁），堪認被告所述尚非無據。且證
    人陳志豪於警詢中證稱：當天我去找許政雄聊天，他跟我說
    在員山鄉大湖山上有放陷阱，找我一起去看有沒有捕到獵物
    ，一起去之後發現沒有獵物，許政雄才把陷阱收回來等語（
    見偵卷第14頁至第15頁）；於偵查中證稱：我去找許政雄聊
    天，他說要去看陷阱，我陪他去，許政雄拿陷阱回來說陷阱
    是他的等語（見偵卷第54頁至第55頁），是被告所辯非全然
    無憑。
(六)是本案並無積極證據足使法院確信告訴人指述之情節為真，
    而仍有合理之懷疑存在。綜上，本案尚難僅憑被告之供述、
    告訴人之證述、現場及附近監視器錄影畫面、蒐證照片、扣
    案之山豬陷阱1組暨照片，即對被告以竊盜罪相繩。
五、綜上所述，本案公訴人所提出之證據，尚不足以證明被告確
    有公訴意旨所指之竊盜犯行，未使本院產生無合理懷疑之確
    信，而形成被告有罪之心證，自屬犯罪不能證明被告犯罪，
    縱被告所辯有所出入而難以遽信，亦不得因此反面推論被告
    之罪行成立，基於罪證有疑，利於被告之刑事訴訟原則，自
    應為被告無罪之諭知。
據上論斷，應依刑事訴訟法第301條第1項，判決如主文。
本案經檢察官張鳳清提起公訴，檢察官曾尚琳到庭執行職務。
中　　華　　民　　國　　111 　年　　11　　月　　16　　日
                  刑事第四庭  審判長法  官  林惠玲
                                    法  官  楊心希
                                    法  官  游皓婷
以上正本證明與原本無異。
如不服本判決應於收受送達後二十日內向本院提出上訴書狀，並
應敘述具體理由；其未敘述上訴理由者，應於上訴期間屆滿後二
十日內向本院補提理由書(均須按他造當事人之人數附繕本)「切
勿逕送上級法院」。　　　　　　　　　　　　　　　　　　
                                    書記官  林欣宜
中　　華　　民　　國　　111 　年　　11　　月　　16　　日